臺灣臺中地方法院刑事判決　　　　　　　　　　　　　九十三年度訴字第七五二號
　　公　訴　人　臺灣臺中地方法院檢察署檢察官
　　被　　　告　甲○○
　　選任辯護人　許家瑜律師
右列被告因偽造文書案件，經檢察官提起公訴（九十三年度偵字第二○○二號），本
院判決如左：
    主  文
甲○○連續偽造印文，足以生損害於公眾及他人，處有期徒刑參月，如易科罰金，以
參佰元折算壹日。
偽造「乙○○」之印章壹枚、管制藥品登記證申請書上「管制藥品管理人簽章」欄位
，偽造「乙○○」之印文壹枚、偽造「乙○○」之署押壹枚、如附表所示之管制藥品
收支結存申報表（明細表）上偽造「乙○○」之印文（枚數詳如附表「偽造「乙○○
」印文數量」欄所示），均沒收。
    犯罪事實
一、甲○○前於民國八十七年間，因犯偽造文書罪，經本院以八十七年度訴字第一一
    二九號判處有期徒刑七月，緩刑四年，經臺灣高等法院臺中分院以八十八年度上
  訴字第七一五號駁回上訴確定；於八十九年間，因犯偽造文書罪，經本院以八十
    九年度訴字第一一○號判處有期徒刑四月，經臺灣高等法院臺中分院以八十九年
    度上訴字第一六三八號、最高法院九十年度臺上字第三七九號駁回上訴確定，上
    揭緩刑亦經本院裁定撤銷，上開二案經定應執行刑為有期徒刑九月確定，於九十
    三年三月十二日執行完畢（不構成累犯）。詎仍不知悔改，其為址設臺中縣太平
    市○○路二九號一樓之「晉康安實業有限公司」負責人。該公司以販賣西藥為業
    ，若欲經營管制藥品，按管制藥品管理條例第十四條第一項、第十六條第一項第
    二款、第二項、同條例施行細則第十條第一項第二款之規定，應以所屬藥師為管
    制藥品管理人，業者應向行政院衛生署管制藥品管理局申請核准登記，由該局發
    給管制藥品登記證。緣藥師乙○○於九十一年十一月間，以每月新臺幣（下同）
    九千元之代價，受僱於「晉康安實業有限公司」擔任藥師，甲○○為公司申請管
    制藥品登記證，竟未事先告知乙○○，於九十一年十一月間某日，先委由不知情
    之會計師偽造「乙○○」之印章一顆，且未經乙○○之同意，基於偽造印文之概
    括犯意，於九十二年一月七日，將上開偽造之印章蓋用於其所製作之管制藥品登
    記證申請書上「管制藥品管理人簽章」欄位，而產生偽造「乙○○」之印文一枚
    ，並偽造「乙○○」之署押一枚後，將該管制藥品登記證申請書寄送至行政院衛
    生署管制藥品管理局，足以生損害於乙○○本人、及行政院衛生署管制藥品管理
    局對於核准管制藥品管理證之正確性。並承前開偽造印文之概括犯意，自九十二
    年一月間起，即陸續購存管制藥品，竟承前概括犯意，自九十二年二月十五日起
    至九十二年六月十五日止，製作如附表編號一至五所示之管制藥品收支結存申報
    表（明細表）各二份，於九十二年六月下旬，先行製作如附表編號六至十三所示
    之管制藥品收支結存申報表（明細表）各二份，於九十二年三月十八日製作如附
    表編號十四所示之管制藥品收支結存申報表（明細表）二份，並連續在該等申報
    表上管制藥品管理人欄蓋用前開偽造「乙○○」名義之印章，而產生偽造「乙○
    ○」之印文（偽造印文之數量如附表所示），再將該等申報表分別寄送行政院衛
    生署管制藥品管理局、臺中縣衛生局申報，足以生損害於乙○○本人、及行政院
    衛生署管制藥品管理局對於管制藥品管理之正確性。
二、案經乙○○訴由臺灣臺中地方法院檢察署檢察官偵查起訴。
    理  由
一、訊據被告甲○○對右揭事實坦承不諱，核與告訴人乙○○於偵查及本院審理時所
    指述之情節相符，且有臺中縣衛生局九十二年七月二十二日衛藥字第○九二○○
    三六八○二號函、存證信函、行政院衛生署管制藥品管理局九十三年二月十六日
    管證字第○九三○○○一一六九號函暨管制藥品登記證申請書、販賣業藥商許可
    執照、藥師證書、執業執照（均為影本）、公司登記基本資料查詢、行政院衛生
    署管制藥品管理局九十三年八月四日管稽字第○九三○○○七○○七號函暨管制
    藥品收支結存申報表（明細表）影本、行政院衛生署管制藥品管理局九十三年十
    月四日管稽字第○九三○○○九二一四號函、臺中縣衛生局九十三年九月十七日
    衛藥字第○九三○○三七九六五號函暨管制藥品收支結存申報表（明細表）影本
    等附卷可佐，並有扣案偽造「乙○○」名義之印章一枚可稽，足認被告上開自白
    確與事實相符。是本件事證明確，被告犯行洵堪認定，應予依法論科。
二、論罪科刑部分：
（一）按西藥販賣業或動物用藥品販賣業得辦理第三級、第四級管制藥品之輸入、輸
      出、販賣，機構或業者，應向管制藥品管理局申請核准登記，發給管制藥品登
      記證，管制藥品條例第十六條第二項、第一項第三款定有明文；又按領有管制
      藥品登記證者，應於業務處所設置簿冊，詳實登載管制藥品每日之收支、銷燬
      、減損及結存情形。前項登載情形，應依中央衛生主管機關規定之期限及方式
      ，定期向當地衛生主管機關及管制藥品管理局申報，管制藥品管理條例第二十
      八條亦定有明文。被告甲○○為「晉康安實業有限公司」之負責人，該公司係
      從事西藥零售業、西藥批發業、乙類成藥批發業、國際貿易業，為管制藥品條
      例所規定之西藥販賣業。則其從事辦理第三級、第四級管制藥品之輸入、輸出
      、販賣，惟需向管制藥品管理局申請核准登記，發給管制藥品登記證，則被告
      係以該公司負責人之身分，製作本件管制藥品管理證申請書，自為有權製作該
      申請書之人。再「晉康安實業有限公司」既領有管制藥品管理證，被告以該公
      司負責人身分，自有權製作如附表所示之管制藥品收支結存申報表（明細表）
      ，向行政院衛生署管制藥品管理局申報管制藥品之收支、銷燬、減損及結存情
      形。是被告未經告訴人同意，即偽造告訴人名義之印章，並在上揭管制藥品管
      理證申請書管制藥品管理人簽章欄偽造告訴人署押、印文，及在如附表所示之
      管制藥品收支結存申報表（明細表）管制藥品管理人欄蓋用前開偽造告訴人名
      義之印章，而產生偽造之印文之所為，係犯刑法第二百十七條第一項之偽造印
      文、偽造署押罪。
（二）公訴人雖認被告偽造告訴人名義填載於管制藥品登記證申請書管制藥品管理人
      簽章欄上，進而向行政院衛生署管制藥品管理局申請所為，係犯刑法第二百十
      六條、第二百十條行使偽造私文書罪。然按刑法第二百十條之偽造私文書罪，
      係以無製作權人，假冒他人之名義而製作文書為構成要件，倘以自己名義製作
      之私文書，縱屬內容不實，除合於同法第二百十五條規定成立業務登載不實罪
      外，不發生偽造私文書問題，最高法院九十二年度臺上字第九二一號判決可資
      參照。惟管制藥品管理證為西藥販賣業或動物用藥品販賣業，始得向行政院衛
      生署管制藥品管理局申請核准，並非藥師得以自已名義申請，則被告身為「晉
      康安實業有限公司」之負責人，以「晉康安實業有限公司」名義申請管制藥品
      登記證，因而製作管制藥品登記證申請書，自屬以自己名義製作之私文書。是
      公訴人前揭所指尚有未洽，然衡諸起訴之犯罪事實，與本院認定之犯罪事實間
      ，在社會觀念上尚屬同一之基本事實，爰依刑事訴訟法第三百條之規定，變更
      檢察官所引應適用法條為刑法第二百十七條第一項之偽造印章、署押、印文罪
      。
（三）被告利用不知情之會計師偽造「乙○○」名義之印章一枚，為間接正犯。被告
      於偽造印章後，再以印章加蓋於前述文書上，因偽造印章為偽造印文之目的行
      為所吸收，則應僅成立偽造印文罪，不另成立偽造印章罪（參褚劍鴻先生著，
      刑法分則釋論上冊，第六○二頁）。
（四）被告所犯多次偽造印文之行為，時間緊接，手段同一，所觸犯犯罪構成要件相
      同之罪名，顯係基於概括犯意而為之，為連續犯之裁判上一罪關係，應依刑法
      第五十六條之規定，分別論以一罪，並加重其刑。被告所犯連續偽造印文罪及
      偽造署押罪二者間，有方法、結果之牽連關係，為牽連犯，應依刑法第五十五
      條之規定，從一重之連續偽造印文罪論處。本件起訴書中，雖未論及被告所犯
      如附表所示，被告在其向行政院衛生署管制藥品管理局、臺中縣衛生局申報管
      制藥品收支結存申報表（明細表）上偽造告訴人印文之犯行，然經本院調查結
      果，認為事證明確，且偽造印文之犯行與業經起訴之偽造印文犯行間，有連續
      犯裁判上一罪之關係，公訴人雖漏未就偽造印文部分起訴，亦應為起訴效力所
      及，本院自得併予審酌，附此敘明。
（五）爰審酌被告素行非佳，其未經告訴人之同意，即擅自偽刻告訴人名義之印章，
      並偽造告訴人之署押及印文，而申請管制藥品登記證，並於其所製作之管制藥
      品收支結存申報表（明細表）偽造告訴人印文，對於告訴人、行政院衛生署管
      制藥品管理局及臺中縣衛生局所生損害非微，其行自屬可議，惟被告犯罪後坦
      承犯行，犯後態度良好等一切情狀，量處如主文所示之刑，並諭知易科罰金之
      折算標準，以示懲儆。
三、被告偽造之「乙○○」印章一枚、在其所製作之管制藥品登記證申請書上「管制
    藥品管理人簽章」欄位，偽造「乙○○」之印文一枚，及偽造「乙○○」之署押
    一枚、如附表所示之管制藥品收支結存申報表（明細表）上偽造「乙○○」之印
    文（枚數詳如附表「偽造「乙○○」印文數量」欄所示），均應依刑法第二百十
    九條之規定宣告沒收。
據上論斷，應依刑事訴訟法第二百九十九條第一項前段、第三百條，刑法第五十六條
、第二百十七條第一項、第二百十九條、第五十五條、第四十一條第一項前段，罰金
罰鍰提高標準條例第一條前段，判決如主文。
中      華      民      國      九十三      年      九      月    七    日
                                    臺灣臺中地方法院刑事第五庭
                                        審判長法  官  梁堯銘
                                              法  官  林慧英
                                              法  官  劉麗瑛
右正本證明與原本無異。
如不服本判決，應於判決送達後十日內向本院提出上訴狀，上訴於臺灣高等法院臺中
分院( 須附繕本 )。
                                              書記官
中      華      民      國      九十三      年      九      月    七    日
【附表】被告向行政院衛生署管制藥品管理局、臺中縣衛生局申報管制藥品收支結存
        申報表（明細表）
┌───┬───────────┬──────┬───────────┐
│編號  │申報日期              │申報表份數  │偽造「乙○○」印文數量│
├───┼───────────┼──────┼───────────┤
│一    │九十二年二月十五日    │四份        │四枚                  │
├───┼───────────┼──────┼───────────┤
│二    │九十二年三月十八日    │八份        │八枚                  │
├───┼───────────┼──────┼───────────┤
│三    │九十二年四月十八日    │八份        │八枚                  │
├───┼───────────┼──────┼───────────┤
│四    │九十二年五月十九日    │十二份      │十二枚                │
├───┼───────────┼──────┼───────────┤
│五    │九十二年六月十五日    │十二份      │十二枚                │
├───┼───────────┼──────┼───────────┤
│六    │九十二年七月十五日    │十二份      │十二枚                │
├───┼───────────┼──────┼───────────┤
│七    │九十二年九月十五日    │十二份      │十二枚                │
├───┼───────────┼──────┼───────────┤
│八    │九十二年十月十五日    │十二份      │十二枚                │
├───┼───────────┼──────┼───────────┤
│九    │九十二年十一月十五日  │十二份      │十二枚                │
├───┼───────────┼──────┼───────────┤
│十    │九十二年十二月十五日  │十二份      │十二枚                │
├───┼───────────┼──────┼───────────┤
│十一  │九十三年一月十五日    │十二份      │十二枚                │
├───┼───────────┼──────┼───────────┤
│十二  │九十三年二月十五日    │十二份      │十二枚                │
├───┼───────────┼──────┼───────────┤
│十三  │九十三年三月十八日    │十二份      │十二枚                │
└───┴───────────┴──────┴───────────┘
附錄論罪科刑法條
中華民國刑法第二百一十七條第一項
偽造印章、印文或署押，足以生損害於公眾或他人者，處三年以下有期徒刑。
